【裁判字號】    91,交聲更,34
【裁判日期】    920129
【裁判案由】    違反道路交通管理處罰條例聲明異議
【裁判全文】
臺灣臺北地方法院交通事件裁定                    九十一年度交聲更字第三四號
    異議人即
    受處分人  甲○○  男  民國.
右列受處分人因違反道路交通管理處罰條例案件，對於台北市交通事件裁決所中華民
國九十年四月十一日所為之處分（原處分案號：北市裁三字第裁二二－ＡＢＶ０六八
七０九號）聲明異議，經本院於九十一年七月八日以九十年度交聲字第三八三號裁定
後，受處分人提起抗告，由台灣高等法院於九十一年七月二十九日以九十一年度交抗
字第六０一號裁定發回本院更為裁定，本院裁定如左：
    主      文
原處分撤銷。
甲○○汽車駕駛人酒精濃度過量駕駛汽車，處罰鍰新臺幣陸仟元，並吊扣其駕駛執照
陸個月。
    理      由
一、按汽車駕駛人飲用酒類或其他類似物後其吐氣所含酒精濃度超過每公升０‧二五
    毫克或血液中酒精濃度超過百分之０‧０五以上者，不得駕車，道路交通安全規
    則第一百十四條第二款定有明文，又汽車駕駛人酒精濃度過量駕駛汽車者，處新
    台幣（以下同）六千元以上一萬二千元以下罰鍰，除當場禁止其駕駛外，並吊扣
    其駕駛執照六個月，道路交通管理處罰條例（民國九十年一月十七日總統修正公
    布前之舊法，新法雖經總統修正公布，惟其施行日期依同條例第九十三條規定須
    由行政院以命令定之，而行政院係於九十年四月三日以台九十交字第０一九三一
    七號令發布修正後之該條例自九十年六月一日起施行，故以下所述及之本條例，
    如無特別註明，乃係修正生效後之新法，而於敘述上如係九十年一月十七日修正
    ，同年六月一日生效施行前之該條例，則會在該條例下加註【舊法】以資辨明，
    先予敘明）第三十五條第一項第一款（舊法）定有明文。而行為人駕駛汽車違反
    道路交通管理處罰條例第三十五條第一項規定者，依同條例第六十三條第一項第
    三款規定，除本應依該條項規定處罰鍰外，並予記違規點數三點，惟行為人如係
    因酒精濃度過量駕車為警舉發，依該條項規定除應處罰鍰外，並需吊扣其駕駛執
    照六個月，因此依該條例第六十三條第二項「依前項各條款，已受吊扣或吊銷駕
    駛執照處分者，不予記點。」規定，於行為人係因酒精濃度過量駕車違反道路交
    通管理處罰條例第三十五條第一項第一款規定案件，因行為人除應受罰鍰之處罰
    外，併需受吊扣駕駛執照六個月之處分，故已無庸再對行為人併予記違規點數三
    點之處分。
二、本件原處分機關認定受處分人即異議人甲○○於九十年二月二十日凌晨三時三十
    分許，駕駛車號ＡＷ－九一九五號自用小客車行經台北市中山區○○○路、南京
    東路交岔路口，為台北市政府警察局保安警察大隊（以下稱保安大隊）員警湯基
    專發現其車速過快，經攔停後，湯基專警員發現受處分人滿身酒味，遂表明欲對
    受處分人進行酒精測試，為受處分人拒絕，湯基專警員遂以受處分人有違反道路
    交通管理處罰條例第三十五條第一項第三款拒絕接受酒精測試之行為掣單舉發，
    而因受處分人拒絕簽收員警開立之舉發違反道路交通管理事件通知單，依違反道
    路交通管理事件統一裁罰標準及處理細則第十一條第一項第一款規定，視為受處
    分人已經收受該通知單，嗣受處分人於舉發通知單上所載之應到案日期前向原處
    分機關提出申訴，經原處分機關請原舉發單位即保安大隊調查結果，仍認受處分
    人有前開拒絕接受酒精測試之違規行為，原處分機關乃依前揭道路交通管理處罰
    條例第三十五條第一項第三款規定（舊法）於九十年四月十一日從輕裁處受處分
    人罰鍰六千元並予吊扣其駕駛執照六個月之處分。
三、訊據受處分人固不否認有於前開時間駕駛前開車號自用小客車為警攔停並要求實
    施酒測之事實，惟矢口否認有任何違反道路交通管理處罰條例之行為，辯稱：我
    承認我有酒後坐在駕駛座上，不過我沒有開車，我本來車子停在路邊，後來一覺
    醒來，發現新生南北路高架橋下有一個停車格，我就開過去停車，我大概開了有
    五、六十公尺到橋下那邊停車，等停完車警察就過來，在新生高架橋那邊根本沒
    有做任何的酒測，後來我被帶到保安大隊，在保安大隊時他們有四、五個警員押
    著我要我測試，但是沒有測試出結果來，後來湯警員不曉得從哪邊拿出酒測單要
    我簽名，這張單子並不是從印表機印出來的云云，惟查：
    受處分人有於前述時地酒後駕駛汽車，嗣為警測得其吐氣含酒精濃度超過每公升
    ０‧二五毫克，而達到每公升零點五毫克之事實，有酒測單一紙在卷可稽（本院
    前審卷第二七頁參照），而證人即對受處分人實施酒測之員警湯基專於本院九十
    年九月十漏日調查時供稱：（問：本件交通事故是否你舉發？【提示違規舉發通
    知單】）是；（問：舉發情形？）當時我們是開巡邏車由南京東路東往西方向，
    行經南京東路、新生北路交叉口時，發現受處分人的車子由新生北路南往北車速
    過快，所以當時有開警示燈上前攔停，受處分人沒有停車，把車開到新生高架橋
    下的停車場，我們就尾隨他，等他停好車子，上前盤查，受處分人一下車門我們
    發覺他滿身酒味，請他配合作酒測，受處分人非常不配合，把酒測器含在嘴巴，
    含一下、含一下的無法順利完成酒測，我們就把受處分人帶回隊部，在隊部又測
    ，測出來是零點五，酒測單是當著受處分人的面從酒測器跑出來的；（法官提示
    本院前審卷第十頁保安大隊九十年三月二十一日函文，並問：為何該公文上寫受
    處分人被你們帶回隊部後仍以不配合之「抽氣方式」檢測測得測試值為每公升零
    點五毫克（正確方式為吹氣測試）？）這個公文打錯了，測出來零點五是受處分
    人呼氣才有辦法有這樣的檢測結果，如果受處分人是像這個公文所寫的，是以抽
    氣方式，酒測器是沒有辦法測出來的，我有曾經跟這件公文的承辦人聯繫過，這
    份公文寫錯了，以我今天講的為準；（法官提示本件舉發單，並問：既然有測出
    來酒測值，為何在紅單上把酒測值劃掉？）因為受處分人在隊部一直爭執酒測單
    不是他所吹的，所以我就在紅單上把測試結果給劃掉，而我在紅單上寫受處分人
    拒測的依據事實就是以受處分人在高架橋停車場不配合酒精測試的一個情況；（
    問：紅單在哪裡開的？）在高架橋停車場的時候，我本來有開紅單寫拒測，還沒
    有寫測試結果，但是以我們的執勤經驗判斷，受處分人的酒味非常濃，我們認為
    會超過移送檢察官的偵辦的標準零點五五，而且我們認為受處份人當時不配合酒
    測是在拖延時間，所以才把他帶回隊部，做進一步的酒精測試，我們並沒有向受
    處分人剛才所講的，有同事強押他作酒測的情形（當日訊問筆錄參照），按證人
    湯基專乃為受處分人有前開違規行為之原證人，其並到庭在本院法官面前以言詞
    供述本件訴訟上之待證事實－即受處分人有前開違規事實，由證人湯基專上開供
    述以觀，已足使本院得有受處分人有於前揭時地酒精濃度過量駕駛汽車之事實為
    屬真實之百分之百確信，且於本件卷存證據資料內並無任何積極證據足以證明證
    人湯基專上開供述係屬虛偽，亦無有足以令人顯信湯基專其供述為不可採之品性
    證據或前科證據存在，本院自不得僅以證人為本件開單告發受處分人之員警而全
    盤抹煞其在訴訟上所具有之原證人資格，而受處分人對前開證人之供述，並無法
    舉出或請本院調查任何對其有利之證據資料，以使本院對證人所供述受處分人違
    規之事實產生任何合理之懷疑，且交通警察掣單舉發違反道路交通管理處罰條例
    所列之違規事實，本質上為行政處分，係公務員基於職務上之權力，依法就特定
    之具體事件所為之具公法上效果之單方面行政行為，基於公務員為公法上行為具
    有公信力之原則，該行政行為當可被推定為真正，其據以依法處分之事實認定亦
    為正確無誤，從而本件異議人既未能提出證據以資證明其確無違規行為，僅空言
    稱並未有酒後駕車，尚難認其辯解為可採，本件事證明確，受處分人確有酒後駕
    車之行為堪以認定。
四、綜上所述，受處分人確有在前揭時地酒精濃度過量駕駛汽車之違規行為，原處分
    機關依前揭道路交通管理處罰條例（舊法）第三十五條第一項第三款規定，認受
    處分人有拒絕酒精測試之行為，從輕裁處異議人罰鍰六千元併予吊扣其駕駛執照
    六個月，固非無見，惟(一)如前所述，本件受處分人為警攔停時，雖一開始不願配
    合警員實施酒測，惟其由警員帶回保安大隊後，最後仍在保安大隊隊部以正確之
    吐氣方式由警員湯基專測得其吐氣含酒精濃度超過每公升０‧二五毫克，而達到
    每公升零點五毫克，故受處分人並非拒絕接受酒精測試，而係酒精濃度過量駕駛
    汽車，原處分機關認受處分人之違規事實係拒絕接受酒精測試，自有不當；(二)九
    十年一月十七日總統修正公之道路交通管理處罰條例第五十三條規定，已於同年
    六月一日生效施行，新法第三十五條之規定對酒精濃度超過規定標準駕車（未使
    人受傷或死亡）之處罰，已修正為處一萬五千元以上六萬元以下之罰鍰並吊扣駕
    駛執照一年，而現行之道路交通管理處罰條例第三十五條，其修正後之新法，如
    前所述與修正前之舊法比較結果，舊法顯有利於受處分人（因新法不管最低或最
    高可處之罰鍰數額均較舊法為高），依學者所認，行政罰在法律之適用上應有刑
    法第二條第一項「行為後法律有變更者，適用裁判時之法律。但裁判前之法律有
    利於行為人者，適用最有利於行為人之法律。」及稅捐稽徵法第四十八條之三「
    納稅義務人違反本法或稅法之規定，適用裁處時之法律。但裁處前之法律有利於
    納稅義務人者，適用最有利於納稅義務人之法律。」規定所揭示之「從新從輕」
    原則之類推適用（陳清秀著【依法行政與法律的適用】一文，收錄於翁岳生編【
    行政法】一書，第一七六頁至第一七九頁，八十七年三月版），本院自應適用修
    正生效前之舊法為本件之裁判，本件受處分人之異議雖無理由，惟原處分機關既
    有前開誤認事實之不當暨未及比較新舊法之適用而為處分（指未及比較新舊處理
    細則、基準表），自應由本院將原處分撤銷，仍以受處分人有違反道路交通管理
    處罰條例（舊法）第三十五條第一項第一款酒精濃度過量駕駛汽車規定之行為，
    依該條規項定從輕裁處受處分人罰鍰六千元，並吊扣其駕駛執照六個月如主文第
    二項所示，以資適法。
據上論斷，應依道路交通案件處理辦法第二十條前段，裁定如主文。
中      華      民      國    九十二    年      一      月    二十九    日
                                    臺灣臺北地方法刑事第三庭
                                          法  官  葉建廷
右正本證明與原本無異。
如不服本裁定，應於裁定送達後五日內，向本院提出抗告狀。
                                          書記官  許婉如
中      華      民      國    九十二    年      一      月    二十九    日


司法院資訊處製作；財團法人民間司法改革基金會備份。
